【裁判字號】    98,司財管,4
【裁判日期】    980428
【裁判案由】    選任遺產管理人
【裁判全文】
臺灣基隆地方法院民事裁定             98年度司財管字第4號
聲  請  人  國泰世華商業銀行股份有限公司
法定代理人  甲○○
相 對 人    丙○○
                        號
聲請人聲請選任被繼承人丁○○遺產管理人事件，本院裁定如下
：
    主  文
選任丙○○（男，民國○○年○月○○日生，身分證統一編號：
Ｚ000000000，住花蓮縣永華一街一００號）為被繼承
人丁○○之遺產管理人。
程序費用新臺幣壹仟元由被繼承人丁○○之遺產負擔。
    理  由
一、按繼承開始時，繼承人之有無不明，而無親屬會議或親屬會
    議未於1個月內選定遺產管理人者，利害關係人或檢察官得
    聲請法院選任遺產管理人，並由法院依公示催告程序，定6
    個月以上之期限，公告繼承人，命其於期限內承認繼承，民
    法第1178條第2項定有明文。又次順序繼承人有無不明或第
    四順序之繼承人均拋棄其繼承權者，準用關於無人承認繼承
    之規定，民法第1176條第6項後段亦有明文。
二、本件聲請意旨略以：緣第三人乙○○、戊○○等於民國（下
    同）95年1月20日向聲請人借貸新臺幣（下同）3,500,000元
    ，第三人乙○○並提供不動產設定本金限額4,500,000元之
    抵押權予聲請人，惟第三人乙○○於96年4月2日移轉該不動
    產於被繼承人丁○○（男，民國○○年○○月○○日生，
    身分證統一編號：Ｚ000000000，生前籍設基隆市○○區○○
    路142號6樓），後被繼承人丁○○於97年7月14日死亡，其
    第1、2、3順位繼承人均拋棄繼承，無第4順位繼承人，是否
    仍有應繼承之人不明，而其親屬會議並未於1個月內選定遺
    產管理人，致聲請人對上開遺產無法行使權利，為確保聲請
    人之權利，爰聲請本院選任戊○○為被繼承人丁○○之遺產
    管理人，並提出他項權利證明書、抵押權設定契約書、除戶
    謄本、債權憑證影本、土地登記第二類謄本影本、繼承系統
    表等件為證。
三、經核被繼承人丁○○已於97年7月14日死亡，其繼承人並已
    全部拋棄繼承在案，此業經本院調取本院97年度繼字第567
    號民事案卷核閱無訛；又聲請人確為被繼承人丁○○因繼承
    原為乙○○所有之土地之抵押權人，亦有上開除戶謄本、他
    項權利證明書影本、抵押權設定契約書影本、土地登記第二
    類謄本影本在卷可憑，足認聲請人有法律上之利害關係，其
    聲請本院指定遺產管理人，自無不合。雖聲請人主張應選任
    戊○○為本件之遺產管理人，並以其為被繼承人丁○○之母
    乙○○向聲請人借款時之連帶保證人，就該筆抵押債權具有
    相當程度之利害關係為其依據；然參酌遺產管理人之職務，
    依民法第1179條規定，其程序相當複雜，任務頗為繁重，且
    考量遺產管理人最好熟悉被繼承人之遺產情形，而第三人戊○○與被繼承人丁○○僅為三親等之旁系姻親關係，亦無任
    何事證可茲證明其熟悉被繼承人之財產狀況，則能否勝任遺
    產管理人之職務，顯屬有疑；至若相對人丙○○為被繼承人
    丁○○之兄，因此其對被繼承人之財產應有相當程度之瞭解
    ，亦有意願擔任遺產管理人，此有本院98年4月23日訊問筆
    錄在卷可稽，是為保障債權人利益及期程序之公正、公信起
    見，爰選任被繼承人丁○○之兄丙○○為其遺產管理人。
四、依非訟事件法第157條、第24條第1項，裁定如主文。
中    華    民    國    98    年    4     月    28    日
                  家事法庭司法事務官  嚴文君
以上正本係照原本作成。
如不服本裁定，應於裁定送達後10日內向本院提出抗告狀，並繳
納抗告費新台幣1千元。
中    華    民    國    98    年    5     月     1    日
                              書記官  蘇鈺婷


司法院資訊處製作；財團法人民間司法改革基金會備份。
